臺中高等行政法院判決
                                    110年度交上字第109號
上  訴  人　張妙如
被 上訴 人　臺中市交通事件裁決處

代　表　人　黃士哲
上列當事人間交通裁決事件，上訴人對於中華民國110年7月23日
臺灣臺中地方法院109年度交字第558號行政訴訟判決，提起上訴
，本院判決如下：
    主  文
上訴駁回。
上訴審訴訟費用新臺幣750元由上訴人負擔。
    理  由
一、事實概要：上訴人於民國109年11月6日23時42分許，駕駛號
    牌7379-NJ號自用小客車（下稱系爭車輛），行經臺中市○
    區○○路000號前，因「拒絕接受酒精呼氣測試」之違規行
    為，經臺中市政府警察局第三分局（下稱舉發機關）員警認
    定上訴人違反道路交通管理處罰條例第35條第4項第2款之規
    定，當場對上訴人掣開第GT0043380號舉發違反道路交通管
    理事件通知單，被上訴人續於109年11月10日以中市裁字第6
    8-GT0043380號裁決書（下稱原處分），依道路交通管理處
    罰條例第35條第4項第2款及「違反道路交通管理事件統一裁
    罰基準表」之規定，按期限案到案之基準，裁處上訴人第1
    階罰鍰新臺幣（下同）180,000元，吊銷駕駛執照，並應參
    加道路交通安全講習。上訴人不服，提起行政訴訟，經臺灣
    臺中地方法院109年度交字第558號判決（下稱原判決）駁回
    。上訴人仍不服，提起本件上訴。
二、上訴人起訴主張及訴之聲明、被上訴人於原審之答辯及聲明
    、原判決認定之事實及理由，均引用原審判決所載。
三、上訴意旨略以：
  ㈠原審無非係以勘驗調查舉發機關提供之採證光碟為其主要論
    據基礎，然系爭採證光碟之影像內容及相關歷程經過為何，
    實為判斷上訴人是否有消極不配合酒測行為之重要依據，原
    審自應將採證光碟之勘驗筆錄，踐行通知上訴人表示意見之
    正當法律程序，方得將此項調查證據之結果作為判決基礎。
    然原審未曾通知行準備程序以提示此項採證光碟之勘驗筆錄
    ，俾由上訴人對此份筆錄得以慎重詳加表示意見之機會，則
    此項勘驗筆錄關係至為重大，乃原審僅以形式上之書面通知
    上訴人表示意見而已，並未實質進行必要之準備程序，則原
    審嗣後逕以此項調查證據之結果作為形成心證及重要判斷基
    礎，遽為上訴人不利之判決，對上訴人訴訟權之保護顯有不
    足，應認有不適用行政訴訟法第125條第2項及第141條第1項
    之違背法令，且足以影響判決之結果。
  ㈡查上訴人於110年8月10日再度至國軍臺中總醫院就診，主治
    醫師王志豪所出具之診斷證明書載有：「症狀：患者有過度
    換氣及焦慮症，遇到緊張壓力事件會伴隨吹氣不足或無法吹
    氣，呼吸急促，焦慮緊張，胸悶及咳嗽等症狀」及「診斷焦
    慮狀、過度換氣症候群」等語，上開醫學上之意見內容若屬
    無訛，則上訴人於本件案發當時係因為換氣過度及焦慮症，
    導致吹氣量不足而無法配合完成酒測之可能性，顯有再加審
    究研求之餘地。就此原審應依職權進一步函詢相關專科醫生
    或機構（例如：檢附系爭採證光碟為附件，請專業單位鑑定
    上訴人於案發時是否係因為換氣過度所致吹氣量不足？抑或
    為故意消極拒測之情形？）以釐清查明當時上訴人之身體及
    精神狀況是否有無法完成酒測之情況，且此待證事證攸關上
    訴人最重要攻擊方法是否可採之判斷，應具調查必要性。乃
    原審判決遽指原告無法證明當時確有無法吹氣實施酒測之可
    能，及未就確有特殊生理因素致吹氣量不足提出無法吹氣受
    測之說明或舉證等語，足認原判顯有漏未依職權調查證據之
    違誤暨判決不備理由，其判決當然違背法令。
  ㈢本件案發後，上訴人立即從現場搭計程車至中國醫藥大學附
    設醫院急診處，當時時間為109年11月7日0時58分，並向該
    院醫療人員說明後，隨即在同日1時14分接受抽血檢驗血中
    酒精濃度，且依同日2時22分報告所載為「8.5mg/dl」可知
    濃度極為輕微，幾乎等同沒有任何酒後駕車情形，則據此衡
    情論理以言，上訴人自當絕無任何拒絕酒測之原因或動機可
    言。因此項客觀證物在解釋上應屬極為有利於上訴人之重要
    證據及攻擊方法，乃原審判決於理由中竟完全未論，自屬判
    決理由不備。爰聲明求為：1.原判決廢棄。2.原處分撤銷。
    3.第一、二審訴訟費用均由被上訴人負擔。
四、本院經核原判決並無違誤，茲就上訴理由再補充論述如下：
  ㈠按「交通裁判事件之裁判，得不經言詞辯論為之。」為行政
    訴訟法第237條之7所明定。依此可知，交通裁決事件訴訟程
    序係採取任意言詞辯論，亦即事實審法院對於是否定言詞辯
    論期日，通知兩造到場辯論，具有裁量權，其得選擇行言詞
    辯論，亦得選擇不經言詞辯論逕行判決。倘事實審法院業依
    行政訴訟法第125條、第133條規定，盡其職權調查事實關係
    及證據的義務，且已使當事人就其調查證據之結果有表示意
    見之機會，則事實審法院選擇不經言詞辯論，而就兩造之主
    張及意見並其調查證據之結果，綜合判斷後逕行判決，即難
    謂有違背法令情事。經查，原審法院依職權勘驗舉發機關提
    供之採證光碟及製作勘驗筆錄後，以書面通知檢送勘驗筆錄
    予兩造，並表明：「兩造如對勘驗筆錄內容有意見，請具狀
    到院；逾期未具狀表示意見，本院將參酌該勘驗筆錄、錄影
    光碟及其他卷附證據逕行審判。」（原審卷第83頁）上訴人
    收受送達後，旋於110年6月23日提出陳述狀，主張係因過度
    換氣、焦慮及暈眩等導致吹氣不足，其並非拒測等語（原審
    卷第89頁、第91頁），未否認勘驗筆錄記載之正確性，本件
    既經原審依職權調查證據，且踐行法定調查證據程序，通知
    當事人陳述意見，而原審斟酌當事人陳述意旨及證據調查結
    果，認定本件違規事實明確，依行政訴訟法第237條之7規定
    ，不經言詞辯論逕為判決，即難謂有違背法令情事。上訴人
    指摘原審未安排開庭、未給予上訴人陳述意見之機會，並無
    理由。
  ㈡上訴人復主張原審應依職權函詢醫療單位，鑑定上訴人是否
    有因身體及精神狀況無法完成酒測等語。然查，斟酌全辯論
    意旨及調查證據之結果，判斷事實之真偽，為事實審法院之
    職權。因此，認定事實所需之證據，是否已足以為事實之判
    斷，是否尚有調查證據之必要，事實審法院本得依個案之情
    形予以裁量。而事實審就已知之事證，判斷事實之真偽，如
    其結果與論理法則及經驗法則無違，即難認有未盡調查義務
    之違法。查本件原審已依職權勘驗採證光碟及製作勘驗筆錄
    ，並依證據調查結果及兩造書狀辯論意旨，認定上訴人有消
    極不配合員警對其實施酒精濃度測試之違規行為，且原審對
    認定本件事實之證據及理由等均詳述於判決理由中，就上訴
    人之主張何以不足採，亦詳為指駁，尚無判決理由不備或未
    盡調查義務之情形。上訴人就此主張原審有未依職權調查證
    據及判決不備理由之違法，無非重述原審所不採之陳詞，而
    就原審取捨證據，認定事實之職權行使，指摘為不當，核無
    足取。
  ㈢至上訴人主張案發後其自行搭乘計程車至醫院抽血檢驗，檢
    測出酒精濃度極為輕微，並無拒絕酒測之動機等語，惟本件
    所舉發者乃係上訴人拒絕接受酒精濃度測試之違規行為，而
    非上訴人酒精濃度測試結果合格與否，亦非上訴人有無酒後
    駕車之行為，其結果亦與原告有無拒絕酒測之動機無關。
  ㈣綜上所述，原審斟酌全辯論意旨及調查證據之結果，維持原
    處分之認定，並駁回上訴人之訴，核無違誤。原審對上訴人
    之主張如何不足採信之論據取捨等，亦有所論斷，並無上訴
    人所稱違背法令情事。上訴意旨主張原審違背法令，難認有
    理，自應駁回。
  ㈤另按交通裁決事件之上訴，行政法院為訴訟費用之裁判時，
    應確定其費用額，此觀行政訴訟法第237條之9第2項準用第2
    37條之8第1項規定即明。本件上訴人對於交通裁決事件之上
    訴，既經駁回，則上訴審訴訟費用750元（上訴審裁判費）
    自應由上訴人負擔，爰併予確定如主文第2項所示。
五、結論，本件上訴為無理由，應予駁回。
中　　華　　民　　國　　110　 年　　11　　月　　 9    日
                臺中高等行政法院第三庭
                          審判長法  官　陳  文  燦
                                法  官  楊  嵎  琇
                                法  官  張  升  星
以上正本證明與原本無異。
本判決不得上訴。
中　　華　　民　　國　　110　 年　　11　　月　　 9    日
　　　　　　　　　　　　　　　  書記官　凌  雲  霄